【裁判字號】    98,簡上,1207
【裁判日期】    981210
【裁判案由】    詐欺
【裁判全文】
臺灣板橋地方法院刑事判決            98年度簡上字第1207號
上  訴  人
即  被  告  甲○○
上列上訴人因詐欺案件，不服本院刑事庭於中華民國九十八年八
月三十一日九十八年度簡字第六七四一號刑事簡易判決（聲請簡
易判決處刑案號：九十八年度偵字第一七三０五號），提起上訴
，及移送併案審理（臺灣臺北地方法院檢察署九十八年度偵字第
一九三四六號、臺灣板橋地方法院檢察署九十八年度偵字第二七
三０三號），本院管轄之第二審合議庭判決如下：
    主  文
原判決撤銷。
甲○○幫助意圖為自己不法之所有，以詐術使人將本人之物交付
，處有期徒刑參月，如易科罰金，以新臺幣壹仟元折算壹日。緩
刑貳年。
    事  實
一、甲○○明知詐騙集團等不法份子經常利用他人存款帳戶、提
    款卡、密碼轉帳等方式獲取不法利益，且依其社會經驗，應
    有相當之智識程度可預見其提供帳戶之存摺、金融卡及密碼
    供他人使用，將幫助他人從事詐欺取財之犯行，竟不違反其
    本意，而基於幫助詐欺取財之未必故意，於民國九十八年五
    月二十五日（聲請簡易判決處刑書誤載為二十八日），在臺
    灣地區不詳處所，將其所申請開立之玉山商業銀行股份有限
    公司（下稱玉山銀行）三峽分行之帳號000000000000000000
    0 號帳戶之存摺、提款卡及密碼，以及其所申請開立之渣打
    國際商業銀行股份有限公司（下稱渣打銀行）中和分行帳號
    00000000000000號帳戶之存摺、提款卡及密碼等資料，一併
    寄送提供予一名真實年籍不詳自稱「李經理」之成年男子（
    下稱「李經理」）暨所屬之詐欺集團成年成員使用，幫助「
    李經理」暨所屬之詐欺集團成年成員從事詐欺取財之犯行。
    嗣該「李經理」暨所屬之詐欺集團成年成員共同基於意圖為
    自己不法所有之犯意聯絡，(一)於九十八年五月二十七日下午
    去電予乙○○佯稱：伊為乙○○之女兒，有緊急之用急需用
    錢云云，致使乙○○不疑有他而陷於錯誤，於九十八年五月
    二十七日下午三時二十五分許，在臺北縣新莊市○○街之某
    便利商店內自動櫃員機處，依該詐欺集團成年成員電話指示
    操作而匯款新臺幣（下同）一萬元至甲○○之上開玉山銀行
    三峽分行帳號帳戶內，該款項旋遭該詐欺集團成年成員提領
    一空。(二)於九十八年五月二十七日晚間八時九分許去電予丁○○佯稱：丁○○先前於網路購物之付款設定有誤，需至自
    動櫃員機解除分期付款設定云云，致使丁○○不疑有他而陷
    於錯誤，旋於九十八年五月二十七日晚間十時三分許，在彰
    化縣員林鎮之渣打銀行某分行自動櫃員機處，依該詐欺集團
    成年成員電話指示操作而匯款五萬二千元至甲○○之上開渣
    打銀行中和分行帳號帳戶內，該款項亦旋遭該詐欺集團成年
    成員提領一空。(三)先於九十八年五月二十四日，由該詐欺集
    團成年成員在摩尼網留言予丙○○，表示可以進行援交，並
    留下MSN 帳號emily@hotmail.com 供聯繫之用，後由該詐欺
    集團成年成員推由一人在網路MSN 上與丙○○聊天並相約見
    面，惟須先確認身分為由，致使丙○○不疑有他而陷於錯誤
    ，後於九十八年五月二十七日晚間十一時二十五分許，在臺
    北市○○○路與八德路口附近之渣打銀行某分行自動櫃員機
    處，依該詐欺集團成年成員電話指示操作而匯款三千元至甲○○之上開渣打銀行中和分行帳號帳戶內，該款項亦旋遭該
    詐欺集團成年成員提領一空。嗣經乙○○、丁○○、丙○○
    於匯款後發現有異，始知受騙，乃報警循線查悉上情。
二、案經乙○○訴由臺北縣政府警察局三峽分局報告臺灣板橋地
    方法院檢察署檢察官偵查後聲請簡易判決處刑，以及臺灣臺
    北地方法院檢察署檢察官及臺灣板橋地方法院檢察署檢察官
    移送併案審理。
    理  由
壹、程序事項：
一、被告以外之人於審判外之陳述，雖不符前四條之規定，而經
    當事人於審判程序同意作為證據，法院審酌該言詞陳述或書
    面陳述作成時之情況，認為適當者，亦得為證據，刑事訴訟
    法第一百五十九條之五定有明文。準此，本件告訴人即證人
    乙○○、被害人即證人丁○○、丙○○於警詢中之陳述，已
    經上訴人即被告甲○○於本院審判程序中同意作為證據，本
    院審酌該言詞陳述或書面陳述作成時之情況別無其他不可信
    之情事，認為適當，應具有證據能力，而可由本院採為認定
    本件犯罪事實之依據。
二、本件認定犯罪事實所引用之本件卷內所有卷證資料（文書證
    據），並無證據證明係公務員違背法定程序所取得，被告於
    本院審理終結前就卷內所有之卷證資料之證據能力均表示無
    意見，且卷內之文書證據，亦無刑事訴訟法第一百五十九條
    之四之顯有不可信之情況與不得作為證據之情形，則依刑事
    訴訟法第一百五十九條之五之規定，本件認定犯罪事實所引
    用之本件卷證所有文書證據，均有證據能力。
貳、實體事項：
一、上揭犯罪事實，業據被告於本院準備程序及審理中自白不諱
    ，核與告訴人即證人乙○○、被害人即證人丁○○、丙○○
    分別於警詢中所陳述之情節大致相符，復有被告之上開玉山
    銀行帳號帳戶存簿資料、存款對帳單查詢、中國信託商業銀
    行交易明細單、被告之上開渣打銀行中和分行帳號帳戶開戶
    申辦資料、交易往來紀錄等件在卷可參。綜上所述，足認被
    告之自白核與事實相符，應可採信。從而，本件事證已臻明
    確，被告犯行洵堪認定，應予依法論科。
二、按幫助犯之成立，主觀上行為人須有幫助故意，客觀上須有
    幫助行為，意即需對於犯罪與正犯有共同之認識，而以幫助
    之意思，對於正犯資以助力，而未參與實施犯罪之行為者而
    言。被告將其所有上開玉山銀行三峽分行、渣打銀行中和分
    行之帳號帳戶存摺、提款卡及密碼等金融資料一併寄送提供
    予該「李經理」暨所屬之詐騙集團成年成員使用，顯可預見
    該「李經理」暨所屬之詐騙集團成年成員係從事詐欺取財等
    不法行為，且縱如此亦不違背本意之所為，屬刑法詐欺罪構
    成要件以外之行為，被告既以幫助他人犯罪之意思而參與犯
    罪構成要件以外之行為，核被告所為，係犯刑法第三十條第
    一項前段、第三百三十九條第一項之幫助詐欺取財罪。又被
    告一次交付上開玉山銀行三峽分行、渣打銀行中和分行之帳
    號帳戶存摺、金融卡及密碼予「李經理」暨所屬之詐騙集團
    成年成員之行為，幫助詐騙集團成年成員詐欺告訴人乙○○
    、被害人丁○○、丙○○等三人之財物，係一行為觸犯數個
    相同罪名，為想像競合犯，應依刑法第五十五條規定從一情
    節較重者處斷。檢察官聲請簡易判決處刑書雖僅就被告幫助
    該「李經理」暨所屬之詐欺集團成年成員之上揭犯罪事實欄
    (一)之犯行為聲請簡易判決處刑，惟臺灣臺北地方法院檢察署
    以九十八年度偵字第一九三四六號、臺灣板橋地方法院檢察
    署以九十八年度偵字第二七三０三號分別移送被告幫助該詐
    欺集團成年成員為上揭犯罪事實欄(二)、(三)之犯罪事實予本院
    併案審理部分，業如前述，本院認此二部分與業經聲請簡易
    判決處刑部分，為實質上一罪之關係，本應為聲請效力所及
    ，本院自得併予審理，併此敘明。被告係以幫助詐欺取財犯
    罪之意思而參與，所為核係刑法第三百三十九條第一項之詐
    欺取財罪之幫助犯，爰依刑法第三十條第二項規定，減輕其
    刑。
三、撤銷改判之理由：
    原審判決認被告所犯幫助詐欺取財之行為罪證明確，予以論
    罪科刑，固非無見。惟原審判決就上揭犯罪事實(二)、(三)之併
    案部分未及審酌，尚有未洽，被告上訴意旨指摘原審判決認
    事用法有誤，雖無可取，但原審判決既有前開可議之處，自
    應由本院予以撤銷改判，且本件上訴因有刑事訴訟法第三百
    七十條但書之情形，自無不利益變更禁止原則之適用。爰審
    酌被告於本院準備程序及審理中已坦認犯行，並已賠償告訴
    人乙○○、被害人丙○○、丁○○所受之損失，此有本院調
    解筆錄一份、郵政國內匯款執據一紙、郵政自動櫃員機交易
    明細表二紙在卷可參，足認被告之犯後態度良好，深具悔意
    ，及被告犯罪之動機、目的、手段等一切情狀，量處如主文
    第二項所示之刑，並諭知易科罰金之折算標準。末查，被告
    前未曾受有期徒刑以上刑之宣告，此有臺灣高等法院被告前
    案紀錄表一份在卷可稽，其因一時失慮，致罹刑典，經此科
    刑教訓，當知所警惕，而無再犯之虞，本院認前開對其所宣
    告之刑以暫不執行為適當，並諭知緩刑二年，以啟自新。
據上論斷，應依刑事訴訟法第四百五十五條之一第一項、第三項
、第三百六十九條第一項前段、第三百六十四條、第三百七十條
但書、第二百九十九條第一項前段，刑法第三百三十九條第一項
、第五十五條、第三十條、第四十一條第一項前段、第七十四條
第一項第一款，刑法施行法第一條之一，判決如主文。
本案經檢察官蘇振文到庭執行職務。
中    華    民    國    98    年    12    月    10    日
                  刑事第六庭    審判長法  官  胡堅勤
                                      法  官  盧軍傑
                                      法  官  林家賢
不得上訴。
                                      書記官  林政良
中    華    民    國    98    年    12    月    10    日
附錄本判決論罪科刑法條：
刑法第三百三十九條第一項：
意圖為自己或第三人不法之所有，以詐術使人將本人或第三人之
物交付者，處五年以下有期徒刑、拘役或科或併科一千元以下罰
金。


司法院資訊處製作；財團法人民間司法改革基金會備份。
